【裁判字號】    98,事聲,156
【裁判日期】    990121
【裁判案由】    聲明異議
【裁判全文】
臺灣板橋地方法院民事裁定             98年度事聲字第156號
異  議  人
即  聲請人  財團法人法律扶助基金會
法定代理人  丙○○○
代  理  人  乙○○
相  對  人  甲○○
上列異議人因與相對人間聲請確定訴訟費用額事件，異議人對於
中華民國98年11月25日本院司法事務官所為之98年度司聲字第22
26號民事裁定，提出異議，本院裁定如下：
    主  文
原裁定廢棄。
相對人應給付異議人之訴訟費用額確定為新臺幣柒仟伍佰元，及
自本裁定送達相對人翌日起至清償日止，按週年利率百分之五計
算之利息。
    理  由
一、按民事訴訟法第240 條之4 第1 項至第3 項分別規定：「當
    事人對於司法事務官處理事件所為之終局處分，得於處分送
    達後10日之不變期間內，以書狀向司法事務官提出異議」、
    「司法事務官認前項異議有理由時，應另為適當之處分；認
    異議為無理由者，應送請法院裁定之」、「法院認第1 項之
    異議為有理由時，應為適當之裁定；認異議為無理由者，應
    以裁定駁回之」。本件異議人就本院司法事務官所為駁回其
    聲請發還擔保金之裁定，聲明不服而提出異議，司法事務官
    認其異議無理由而送請本院裁定，經核與上開條文規定及意
    旨相符，先予敘明。
二、本件異議人於原裁定聲請意旨略以：第3 人梅秀美與相對人
    間請求侵權行為損害賠償訴訟事件，經異議人給予受扶助人
    梅秀美法律扶助而支出法律扶助律師酬金新臺幣（下同）30
    000 元，上開訴訟事件業經本院96年度重訴字第25號判決訴
    訟費用由相對人即被告負擔百分之25確定在案，依法律扶助
    法第35條規定，異議人支出之律師酬金亦為訴訟費用之一部
    ，經核算異議人所支出之訴訟費用合計為30000 元，為此提
    出受扶助人梅秀美申請民事第一審法律扶助審查表、扶助律
    師接案通知書、本院96年度重訴字第25號民事判決及確定證
    明書、費用計算書、律師酬金領款單等影本各1 份為證，聲
    請確定訴訟費用額等語。
三、原裁定意旨略以：本院96年度重訴字第25號請求侵權行為損
    害賠償訴訟事件，受扶助人梅秀美（即原告）向異議人申請
    法律扶助並經准予扶助，而指派陳世杰律師為扶助律師，由
    異議人支付第一審律師酬金3 萬元予陳世杰律師，上開訴訟
    事件業經第一審判決梅秀美部分勝訴，訴訟費用應由相對人
    負擔25% 確定在案。惟法律扶助法第35條規定，關於「酬金
    」之規定，應僅限於「為伸張或防禦權利所必要費用」，除
    法院或審判長依法選任律師為訴訟代理人、特別代理人及第
    三審之律師酬外，不包含第1、2審律師酬金及除訴訟費用以
    外之其他必要費用。異議人於原扶助案件所支出之律師酬金
    ，為受扶助人於第一審經由異議人「指派」所委任，並非由
    該審級之法院或審判長「選任」，上開律師酬金不得列為訴
    訟費用，因而裁定駁回異議人之聲請。異議人就原裁定聲明
    不服，提出異議。
四、異議意旨略以：法律扶助法第35條關於支出之「酬金」之規
    定不限於法院依法選任律師為代理人或第三審之律師酬，凡
    該分會支出之律師酬金，皆得依本條之規定，向應負擔訴訟
    費用之他造請求；且法律扶助法關於訴訟費用範圍之規定，
    為民事訴訟法之特別規定，律師酬金原則非係訴訟費用之一
    部，但如有民事訴訟法第77條之25及同法第466條之3規定，
    明文將法院依法律規定為當事人選任律師為特別代理人或訴
    訟代理人之酬金以及第三審律師之酬金，爰此法律扶助法第
    35條之規定，應為民事訴訟法訴訟費用範圍之特別規定；又
    法律規助制度具有濃厚公益性，為使此制度能永續發展，資
    金循環運用，向應負擔訴訟費用之相對人請求異議人支付之
    酬金，為公益性目的之考量，與民事訴訟法之有償主義目的
    不同，既無從為相同比較，自無違反平等原則之嫌等語，併
    請求廢棄原裁定，更為裁定確定本件訴訟費用額。
五、按法院未於訴訟費用之裁判確定其費用額者，第一審受訴法
    院於該裁判有執行力後，應依聲請以裁定確定之；聲請確定
    訴訟費用額者，應提出費用計算書、交付他造之計算書繕本
    或影本及釋明費用額之證書；依第一項確定之訴訟費用額，
    應於裁定送達之翌日起，加給按法定利率計算之利息，民事
    訴訟法第91條第1至4項分別定有明文。復按「分會就扶助事
    件所支出之酬金及必要費用，視為訴訟費用之一部。因法律
    扶助而由分會支出之酬金及必要費用，得向負擔訴訟費用之
    他造請求；分會得對於負擔訴訟費用之他造，請求歸還其支
    出之酬金及必要費用；分會得據受扶助人有執行力之執行名
    義，聲請確定訴訟費用額及強制執行。分會依第三項規定所
    收取之酬金及必要費用，抵充受扶助人應分擔、負擔或返還
    之酬金及必要費用。」，法律扶助法第35條第1至4項分別定
    有明文。
六、經查：本院96年度重訴字第25號請求侵權行為損害賠償訴訟
    事件，業已判決確定在案，依該判決主文第三項所示「訴訟
    費用由被告（即相對人）負擔百分之二十五，餘由原告（即
    受扶助人梅秀美）負擔。」，此有該訴訟事件之民事判決書
    及確定證明書（均影本）在卷可稽。上開訴訟事件，受扶助
    人梅秀美經財團法人法律扶助基金會（下稱法律扶助基金會
    ）台北分會，依法律扶助法第19條審查決定准予扶助，指派
    陳世杰律師擔任受扶助人梅秀美之第一審訴訟程序之訴訟代
    理人，此有受扶人梅秀美覆議審查表、法律扶助基金會台北
    分會扶助律師接案通知書影本各1 份可參，依上開法律扶助
    法規定意旨，異議人因上開訴訟扶助事件所支出之酬金，應
    視為上開訴訟事件之訴訟費用之一部，得向相對人請求，並
    得聲請確定訴訟費用額後強制執行。是異議人於上開訴訟所
    支出之律師酬金30000 元，此有異議人製作之費用計算明細
    表、法律扶助基金會台北分會預付酬金及結案酬金扶助陳世
    杰律師領款單影本各1 紙附卷足憑，並經本院核閱上開卷宗
    屬實。揆諸上開法律扶助法第35條第3 項規定，異議人聲請
    本院確定訴訟費用額，即有理由，應予准許。是異議人因本
    件法律扶助支出之酬金30000 元既視為訴訟費用之一部，並
    得聲請確定訴訟費用額，則異議人自得向相對人請求確定應
    負擔之訴訟費用額7500元（30000×25/100＝7500元）。
七、按93年1 月7 日公布、同年6 月20日施行之法律扶助法第35
    條規定「分會就扶助事件所支出之酬金及必要費用，視為訴
    訟費用之一部。因法律扶助而由分會支出之酬金及必要費用
    ，得向負擔訴訟費用之他造請求；分會得對於負擔訴訟費用
    之他造，請求歸還其支出之酬金及必要費用；分會得據受扶
    助人有執行力之執行名義，聲請確定訴訟費用額及強制執行
    。分會依第三項規定所收取之酬金及必要費用，抵充受扶助
    人應分擔、負擔或返還之酬金及必要費用。」，並未明文有
    「為伸張或防禦權利所必要之費用」或以「法院或審判長依
    法選任律師為訴訟代理人、特別代理人及第三審之律師酬」
    為限之規定。則本件酬金，自應視為訴訟費用之一部，是異
    議人依同條第3 項規定聲請本件確定訴訟費用額，依法並無
    不合，已如前述，原裁定駁回異議人之聲請，尚有未洽。異
    議意旨，指摘原裁定不當，請求廢棄，准予所請，為有理由
    ，自應由本院廢棄原裁定，並自為適當之裁定如主文第2 項
    所示。
八、結論：本件異議為有理由，爰依民事訴訟法第240 條之4第3
    項前段，裁定如主文。
中    華    民    國    99    年    1    月    21     日
                  民事第二庭   法  官  李行一
以上正本證明與原本無異
如不服本裁定應於送達後10日內向本院提出抗告狀，並應繳納抗
告費新台幣1,000 元整。
中    華    民    國    99    年    1    月    21     日
                               書記官  蔡於衡

司法院資訊處製作；財團法人民間司法改革基金會備份。
